最高法院民事裁定　　　　　　　　　 110年度台上字第1612號
上　訴　人　詹勳杞
訴訟代理人　郭登富律師
被 上訴 人　葉秀敏
上列當事人間請求塗銷所有權移轉登記等事件，上訴人對於中華
民國109年9月23日臺灣高等法院臺中分院第二審判決（108 年度
重上字第51號），提起上訴，本院裁定如下：
    主  文
上訴駁回。
第三審訴訟費用由上訴人負擔。
    理  由
按上訴第三審法院，非以原判決違背法令為理由，不得為之。又
提起上訴，上訴狀內應記載上訴理由，表明原判決所違背之法令
及其具體內容，暨依訴訟資料合於該違背法令之具體事實，其依
民事訴訟法第469條之1規定提起上訴者，並應具體敘述為從事法
之續造、確保裁判之一致性或其他所涉及之法律見解具有原則上
重要性之理由。同法第467條、第470條第2 項定有明文。而依同
法第468 條規定，判決不適用法規或適用不當者，為違背法令；
依同法第469 條規定，判決有該條所列各款情形之一者，為當然
違背法令。是當事人提起上訴，如以同法第469 條所列各款情形
為理由時，其上訴狀或理由書應表明該判決有合於各該條款規定
情形之具體內容，及係依何訴訟資料合於該違背法令之具體事實
。如依同法第468 條規定，以原判決有不適用法規或適用法規不
當為理由時，其上訴狀或理由書應表明該判決所違背之法令條項
，有關司法院大法官解釋字號或憲法法庭裁判字號，或成文法以
外之習慣或法理等及其具體內容，暨係依何訴訟資料合於該違背
法令之具體事實，並具體敘述為從事法之續造、確保裁判之一致
性或其他所涉及之法律見解具有原則上重要性之理由。上訴狀或
理由書如未依上述方法表明，或其所表明者與上開法條規定不合
時，即難認為已合法表明上訴理由，其上訴自非合法。本件上訴
人對於原判決提起上訴，雖以該判決違背法令為由，惟核其上訴
理由狀所載內容，係就原審取捨證據、認定事實之職權行使所論
斷：被上訴人於民國106年12月7日交付面額新臺幣（下同） 300
萬元之支票予上訴人，係貸予上訴人持向他人票貼之用，嗣上訴
人兌領該票款，惟未還款予被上訴人，被上訴人乃擅持上訴人所
有如原判決附表所示系爭土地移轉登記資料向地政機關申辦所有
權移轉登記，於107年1月11日經辦妥移轉登記予被上訴人，兩造
乃於同年4 月16日就系爭土地返還登記及上開票貼還款事項達成
協議（下稱系爭協議），上訴人不能證明其係受脅迫始與被上訴
人達成系爭協議，自應受拘束。被上訴人抗辯依系爭協議其應於
上訴人給付330 萬元之同時，塗銷系爭土地所有權移轉登記並回
復登記為上訴人所有，洵屬有據等情，指摘其為不當，並就原審
所為論斷，泛言未論斷或論斷違法，而非表明該判決所違背之法
令及其具體內容，暨依訴訟資料合於該違背法令之具體事實，並
具體敘述為從事法之續造、確保裁判之一致性或其他所涉及之法
律見解具有原則上重要性之理由，難認其已合法表明上訴理由。
依首揭說明，應認其上訴為不合法。末查民事訴訟法第476條第1
項規定，第三審法院應以原判決確定之事實為判決基礎，故當事
人於第三審法院不得提出新攻擊、防禦方法，上訴人於上訴本院
後始提出臺灣高等法院l09 年度上訴字第2055號刑事判決、本院
ll0 年度台上字第6158號刑事判決，核屬新攻擊方法，本院依法
不得審酌，附此敘明。
據上論結，本件上訴為不合法。依民事訴訟法第481條、第444條
第1 項、第95條、第78條，裁定如主文。
中    華    民    國   111    年    4     月    20    日
                      最高法院民事第四庭
                          審判長法官  鄭  雅  萍  
                                法官  滕  允  潔  
                                法官  蕭  胤  瑮  
                                法官  吳  美  蒼  
                                法官  王  金  龍  
本件正本證明與原本無異
                                      書  記  官
中    華    民    國   111    年    4     月    27    日